臺灣板橋地方法院刑事判決　　　　　　100年度交易字第366號
公　訴　人　臺灣板橋地方法院檢察署檢察官
被　　　告　許昱暐
輔　佐　人
即被告之母　賴春合
上列被告因過失傷害案件，經檢察官提起公訴（99年度偵字第17
786 號），本院判決如下：
    主  文
許昱暐因過失傷害人致重傷，處有期徒刑月，如易科罰金，以
新臺幣壹仟元折算壹日。
    事  實
一、許昱暐於民國99年3 月7 日17時39分許，騎乘車牌號碼995-
    EDG 號重型機車，沿臺北縣泰山鄉（現改制為新北市泰山區
    ○○○路2 段往新莊方向行駛，行經該路段與福德街口時，
    見前方塞車車陣回堵，本應注意汽車行駛時，駕駛人應注意
    車前狀況，隨時採取必要之安全措施；汽車在未劃設慢車道
    之雙向二車道行駛時，均應在遵行車道內行駛；且在劃有分
    向限制線之路段，不得駛入來車之車道內。而依當時之情形
    ，天候為晴天，有日間自然光線，道路為路面乾燥無缺陷，
    亦無障礙物之市區○○道路，視距良好，並無不能注意之情
    事，竟疏未注意，逕自跨越分向限制之雙黃線連續超車向前
    行駛，而未注意車前狀況不慎與對向車道上由林美伶所騎乘
    ，搭載林玟君之車牌號碼M65-279 號重型機車發生碰撞，因
    而致林美伶人車倒地，受有左膝脛骨平台骨折之傷害，於手
    術後因體內關節義體感染及發炎導致敗血症、敗血性休克，
    致雙目失明之重傷害。嗣經林美伶報警處理，許昱暐於肇事
    後在有偵查犯罪職權之公務員或機關知悉其犯行前，即停留
    在現場向至該處處理車禍之員警表明其為肇事者，自首而接
    受裁判，始悉上情。
二、案經林美伶訴由新北市政府警察局新莊分局移送臺灣板橋地
    方法院檢察署檢察官偵查起訴。
    理  由
一、本判決所引用認定犯罪事實之證據，檢察官及被告於本院審
    判期日時對於證據能力均未予爭執，且迄至言詞辯論終結前
    亦未再聲明異議，本院審酌各該證據取得或作成時之一切情
    況，並無違法、不當或不宜作為證據之情事，亦無證據證明
    係公務員違背法定程序所取得，依刑事訴訟法第158 條之4
    反面解釋及同法第159 條之5 第1 項規定意旨，均得作為證
    據。
二、上開犯罪事實，除據被告於本院審理中坦承不諱外，核與證
    人即告訴人林美伶於警詢中、證人即告訴人妹妹林玟君於警
    詢及偵查中證述之情節大致相符，並有道路交通事故現場圖
    、道路交通事故調查報告表（一）、（二）、台灣省台北縣
    區車輛行車事故鑑定委員會99年8 月9 日北縣鑑字第099518
    0477號函暨函附北縣鑑字第990477號鑑定意見書、臺灣省車
    輛行車事故覆議鑑定委員會99年10月19日覆議字第09962040
    21號函各1 份、行政院國軍退除役官兵輔導委員會臺北榮民
    總醫院99年8 月5 日北總骨字第0990017741號函、99年8 月
    30日北總骨字第0990019835號函、100 年6 月9 日北總骨字
    第1000013575號函、診斷證明書4 紙、照片1 張在卷可稽。
    按汽車行駛時，駕駛人應注意車前狀況，駕駛人駕駛汽車，
    應遵守道路交通標誌、標線、號誌之指示，並服從交通指揮
    人員之指揮，雙黃實線乃設於路段中，用以分隔對向車道，
    並雙向禁止超車、跨越或迴轉，道路交通安全規則第94條第
    3 項、第90條及道路交通標誌標線號誌設置規則第149 條第
    1 項第8 款分別定有明文。查被告於上開時地騎乘普通重型
    機車行經劃設雙黃實線之道路，理應注意及此，且當時天候
    晴、日間自然光線、柏油道路路面乾燥、無缺陷及障礙，依
    其智識、能力又無不能注意之情事，詎被告竟跨越雙黃線駛
    入對向車道，且未注意車前狀況，其有違反上述交通安全規
    則及道路交通標誌標線號誌設置規則而有過失至明，而臺灣
    省臺北縣區車輛行車事故鑑定委員會99年8 月9 日北縣鑑字
    第0995180477號函暨函附北縣鑑字第990477號鑑定意見書（
    見99年度偵字第17786 號偵查卷宗第49至51頁）認定被告跨
    壓分向限制線連續超車之行為係肇事原因，再經臺灣板橋地
    方法院檢察署送請臺灣省車輛行車事故覆議鑑定委員會覆議
    後認定：「許昱暐駕駛重機車，在劃有分向限制線（雙黃實
    線）之路段與交岔路口處，違規超車不當，駛入路左來車道
    ，為肇事原因」等情，有臺灣省車輛行車事故覆議鑑定委員
    會覆議字第0996204021號函1 紙附卷足參（見同偵查卷第58
    頁），益證被告確有上揭過失無疑。又被告上開過失行為，
    致告訴人受有左膝脛骨平台骨折之傷害，於手術後因體內關
    節義體感染及發炎導致敗血症、敗血性休克，致雙目失明之
    重傷害一節，復有有行政院國軍退除役關並輔導委員會臺北
    榮民總醫院100 年6 月9 日北總骨字第1000013575號函1紙
    在卷可稽（見本院卷第24頁），足認被告之過失行為與告訴
    人之傷害間具有相當因果關係無訛。是本件被告因過失而致
    林美伶受有重傷害之犯行，事證明確，堪予認定，應依法論
    科。
三、核被告所為，係犯刑法第284 條第1 項後段之過失傷害致重
    傷罪。又被告於肇事後，在未有偵查犯罪職權之公務員發覺
    前，主動向前往處理車禍之員警自首犯罪，並接受裁判，有
    新北市政府警察局新莊分局道路交通事故肇事人自首情形紀
    錄表附卷可按（見99年度偵字第17786 號卷第30頁），其對
    於未發覺之罪自首而受裁判，核與刑法第62條前段之自首要
    件相符，爰依刑法第62條前段規定，減輕其刑。爰審酌被告
    之過失程度非輕，且其過失行為造成告訴人受有前述重傷害
    ，對於告訴人日常生活影響深遠，而被告迄今仍未能與告訴
    人達成和解，賠償告訴人之損害；兼衡其智識程度、過失程
    度之輕重，肇事後坦承犯行，已知悔悟，及其家庭經濟情況
    等一切情狀，量處如主文所示之刑，並諭知易科罰金之折算
    標準，以資懲儆。
據上論斷，應依刑事訴訟法第299 條第1 項前段，刑法第284 條
第1 項後段、第62條前段、第41條第1 項前段，刑法施行法第1
條之1 第1 項、第2 項，判決如主文。
本案經檢察官張瑞玲到庭執行職務。
中    華    民    國   100    年    7     月    29    日
                  交通法庭      法  官      魏俊明
上列正本證明與原本無異。
如不服本判決應於收受送達後10日內向本院提出上訴書狀，並應
敘述具體理由；其未敘述上訴理由者，應於上述期間屆滿後20日
內向本院補提理由書（均須按他造當事人之人數附繕本）「切勿
逕送上級法院」。
                                書記官      陳香君
中    華    民    國   100    年    7     月    29    日
附錄本案論罪科刑法條全文：
中華民國刑法第284條
因過失傷害人者，處 6 月以下有期徒刑、拘役或 5 百元以下罰
金，致重傷者，處 1 年以下有期徒刑、拘役或 5 百元以下罰金
。
從事業務之人，因業務上之過失傷害人者，處 1 年以下有期徒
刑、拘役或 1 千元以下罰金，致重傷者，處 3 年以下有期徒刑
、拘役或 2 千元以下罰金。